【裁判字號】    97,審訴,2269
【裁判日期】    980116
【裁判案由】    偽造文書等
【裁判全文】
臺灣桃園地方法院刑事判決            97年度審訴字第2269號
公  訴  人  臺灣桃園地方法院檢察署檢察官
被      告  甲○○
選任辯護人  韓邦財律師
上列被告因偽造文書等案件，經檢察官提起公訴（97年度偵字第
7202號），被告於本院準備程序進行中，就被訴事實為有罪之陳
述，經本院告知簡式審判程序意旨，並聽取公訴人及被告之意見
後，本院合議庭裁定改依簡式審判程序審理，茲判決如下：
    主  文
甲○○公務員假借職務上之機會，行使偽造公文書，足以生損害
於公眾及他人，處有期徒刑壹年參月；又傷害人之身體，處有期
徒刑貳月。應執行有期徒刑壹年參月。
    事實及理由
一、甲○○為桃園縣政府警察局龜山分局（下稱龜山分局）警備
    隊警員，與越南籍女子乙○○素有金錢借貸糾紛，甲○○為
    向乙○○追索債務，明知無製作桃園縣政府警察局所屬單位
    權利告知通知書（下稱權利告知通知書）之權利，竟基於偽
    造文書之犯意，於民國97年3 月間，在不詳處所，擅自以桃
    園縣政府警察局龜山分局之名義製作內容係通知乙○○業已
    涉嫌竊盜、侵占罪名，必須接受偵訊，及偵訊時擁有之訴訟
    法上三項權利，並限令被告知人「乙○○」應於一星期內出
    面解決，否則將對其提起公訴，並採取限制出入境、提報失
    蹤人口、通報全國查緝等處分之權利告知通知書2 份，復於
    97年3 月初，在乙○○姪女楊翠芳位於桃園縣龍潭鄉○○路
    135 號住處，及於同年3 月4 日下午2 時許，在乙○○之夫
    詹文龍所經營位於桃園縣龜山鄉○○路48之1 號之輪胎行，
    將前開偽造之權利告知通知書接續交付楊翠芳、詹文龍轉交
    乙○○以行使，足生損害於乙○○及桃園縣政府警察局對於
    權利告知通知書核發之正確性；迨甲○○於97年3 月6 日上
    午8 時10分許，在桃園縣龜山鄉○○路453 號越南小吃店附
    近執行巡邏勤務時，得知乙○○正在該店內用餐，竟復基於
    傷害之犯意，入內徒手毆打乙○○，致乙○○受有胸壁挫傷
    之傷害。
二、證據名稱：
  (一)被告甲○○於本院審理時之自白。
  (二)告訴人乙○○於警詢及偵查時之證述。
  (三)證人宋博仁於偵查時之證述、證人楊芳翠、詹文龍、沈金昌
    於警詢及偵查時之證述。
  (四)桃園榮民醫院診斷證明書、偽造之權利告知通知書各1 份。
三、按刑法第211 條之偽造公文書罪，係指無製作權人，擅用公
    務員名義，而製作關於該公務員職務上之文書而言。又按刑
    法上之行使偽造公文書罪，重在保護文書公共信用之利益，
    凡行為人提出偽造之公文書，充作真正之文書，並對其內容
    有所主張，足以生損害於公眾或他人，即已成立，至其行使
    之目的能否達到，則在所不問（最高法院96年度台上字第60
    98號判決意旨可資參照）。是核被告甲○○所為，係犯刑法
    第216 條、第211 條之行使偽造公文書罪及同法第277 條第
    1 項之傷害罪。被告偽造公文書後復持以行使，其偽造之低
    度行為應為行使之高度行為所吸收，不另論罪。被告所犯上
    開行使偽造公文書罪與傷害罪間，犯意各別，行為互殊，應
    予分論併罰。又被告係桃園縣政府警察局龜山分局警備隊員
    ，為依法令服務於地方自治團體所屬機關而具有法定職務權
    限者，屬刑法第10條第2 項第1 款所稱之公務員，其假借職
    務上之機會，故意犯前揭行使偽造公文書罪，應依刑法第13
    4 條之規定，加重其刑。爰審酌被告身為警務人員，僅因與
    告訴人乙○○間有金錢借貸糾紛，竟不惜以身試法，行使偽
    造之權利告知通知書，用以迫使告訴人出面解決債務不果後
    ，進而毆傷告訴人之行為，已影響警察機關之威信，且未獲
    得告訴人乙○○之諒解，本不宜寬縱，惟念其犯後坦承犯行
    ，態度尚稱良好，且亦積極欲與告訴人達成和解，然因雙方
    對於賠償金額仍有較大之落差而無法達成等一切情狀，分別
    量處如主文所示之刑，並諭知其應執行之刑。至偽造之權利
    告知通知書2 份，尚非屬刑法第219 條所稱之偽造印章、印
    文或署押，且該偽造之權利告知通知書2 份因被告已請人轉
    交給告訴人收受，非屬被告所有，爰不予宣告沒收。
四、應適用之法條：刑事訴訟法第273 條之1 第1 項、第299 條
    第1 項前段、第310 條之2 、第454 條第1 項，刑法第216
    條、第211 條、第134 條前段、第277 條第1 項、第51條第
    5 款，刑法施行法第1 條之1 第1 項、第2 項前段，判決如
    主文。
五、如不服本判決，得自收受送達之翌日起10日內向本院提出上
    訴狀（應附繕本），其未敘述上訴理由者，應於上訴期間屆
    滿後20日內補提理由書狀於本院，上訴於臺灣高等法院。
本案經檢察官丁俊成到庭執行職務。
中    華    民    國    98    年    1     月    16    日
                    刑事庭  法  官  林靜梅
以上正本證明與原本無異。
                            書記官  林韡婷
中    華    民    國    98    年    1     月    16    日
附錄本案論罪科刑法條：
中華民國刑法第211條
偽造、變造公文書，足以生損害於公眾或他人者，處1 年以上7
年以下有期徒刑。
中華民國刑法第216條
行使第210 條至第215 條之文書者，依偽造、變造文書或登載不
實事項或使登載不實事項之規定處斷。
中華民國刑法第277條
傷害人之身體或健康者，處3 年以下有期徒刑、拘役或1 千元以
下罰金。
犯前項之罪因而致人於死者，處無期徒刑或7 年以上有期徒刑；
致重傷者，處3 年以上10年以下有期徒刑。


司法院資訊處製作；財團法人民間司法改革基金會備份。
